臺灣臺北地方法院民事判決  
110年度重家繼訴字第69號
原      告  譚瑞芳

            譚肇興
上二人共同
訴訟代理人  王世平律師
被      告  譚肇富



            譚瑞貞

            譚瑞美
上二人共同
訴訟代理人  葉茂華律師
上列當事人間請求分割遺產事件，本院於民國111年6月24日言詞
辯論終結，判決如下：
    主  文
兩造公同共有被繼承人譚盛松所遺如附表一所示遺產，應分割如
附表一「分割方法」欄所示。
訴訟費用由兩造各按附表二所示應繼分比例負擔。
    事實及理由
一、被告譚肇富經合法通知，未於言詞辯論期日到場，核無家事
    事件法第51條準用民事訴訟法第386條所列各款情形之一，
    爰依原告之聲請，由其一造辯論而為判決。
二、原告起訴主張：兩造之被繼承人譚盛松於民國106年4月1日
    死亡，其配偶譚林芙蓉先於95年9月12日死亡，兩造均為被
    繼承人之子女，應繼分各5分之1；而兩造公同共有被繼承人
    所遺如附表一所示遺產，並無不能分割之情形，亦無不分割
    之約定，惟兩造無法協議分割。為此依民法第1164條規定請
    求分割遺產，並聲明：兩造公同共有如附表一所示遺產，應
    分割如該附表「分割方法」欄所示等語。
三、被告則以：
　㈠被告譚肇富未於言詞辯論期日到場，亦未提出書狀作何聲明
    或陳述。
　㈡被告譚瑞貞、譚瑞美以：對於原告主張遺產及分割方法沒有意見等語置辯。
四、按繼承人得隨時請求分割遺產，但法律另有規定或契約另有
    訂定者，不在此限，民法第1164條定有明文。次按各共有人
    ，除法令另有規定外，得隨時請求分割共有物，但因物之使
    用目的不能分割或契約訂有不分割之期限者，不在此限；共
    有物之分割，依共有人協議之方法行之；分割之方法不能協
    議決定，或於協議決定後因消滅時效完成經共有人拒絕履行
    者，法院得因任何共有人之請求，命為下列之分配：一、以
    原物分配於各共有人，但各共有人均受原物之分配顯有困難
    者，得將原物分配於部分共有人；二、原物分配顯有困難時
    ，得變賣共有物，以價金分配於各共有人，或以原物之一部
    分分配於各共有人，他部分變賣，以價金分配於各共有人；
    民法第823條第1項、第824條第1項、第2項並有明文。再按
    裁判分割共有物訴訟，為形式之形成訴訟，其事件本質為非
    訟事件，故法院定共有物之分割方法，固應斟酌當事人之聲
    明、共有物之性質、經濟效用及全體共有人之利益，然法院
    因共有物分割之方法不能協議決定，依民法第824條命為適
    當之分配，不受任何共有人主張之拘束；共有人提出之分割
    方法，僅供法院酌定時之參考而已；縱未斟酌當事人所主張
    之分割方法，亦不生違背法令問題（最高法院49年台上字第
    2569號、81年度台上字第2018號、71年度台上字第4643號民
    事裁判參照）。
五、經查，原告主張上揭兩造之被繼承人於106年4月1日死亡，
    兩造應繼分如附表二所示，公同共有如附表一所示遺產，無
    不能分割之情形，亦無不分割之約定，惟兩造無法協議分割
    等情，業據其提出繼承系統表、被繼承人及其配偶譚林芙蓉
    之戶口名簿、遺產稅繳清證明書及不動產登記謄本等件（見
    本院卷第23頁、第21頁、第25至29頁及第125至131頁）到院
    ，並有本院依職權調取兩造戶籍資料及向財政部臺北國稅局
    查詢被繼承人遺產申報資料（見本院卷第37至46頁及第175
    至249頁）在卷可佐，復為被告所不爭執，自堪信原告之主
    張為真正，則原告訴請分割遺產，自應准許。爰審酌原告及
    被告譚瑞貞、譚瑞美均同意以附表一「分割方法」欄所示方
    法分割，另被告譚肇富未於言詞辯論期日到場，亦未提出書
    狀作任何聲明或陳述，本院因認附表一所示遺產按如該附表
    「分割方法」欄所示方法分割為適當。
六、綜上所述，原告主張兩造公同共有被繼承人所遺如附表一所
    示遺產，應依如附表一「分割方法」欄所示方法分割，核屬
    有據。惟按因共有物分割、經界或其他性質上類似之事件涉
    訟，由敗訴當事人負擔訴訟費用顯失公平者，法院得酌量情
    形，命勝訴之當事人負擔其一部，民事訴訟法第80條之1定
    有明文；本件係因分割共有物而涉訟，而分割共有物之訴，
    乃形式之形成訴訟，法院不受當事人聲明分割方法之拘束，
    已如前述，實質上並無所謂何造勝訴、敗訴之問題，亦不因
    何造起訴而有不同，故本件原告請求裁判分割遺產雖有理由
    ，然應由公同共有人依應繼分比例分擔訴訟費用，始為公平
    。從而，原告依民法第1164條規定，訴請分割遺產，為有理
    由，應予准許，分割方法應依主文第1項所示，訴訟費用之
    負擔則如主文第2項所示。
七、本件事證已臻明確，原告其餘主張陳述及所提之證據，與判
    決結果不生影響，爰不一一另行論述，附此敘明。
八、據上論結，本件原告之訴為有理由，依家事事件法第51條，
    民事訴訟法第385條第1項前段、第80條之1、第85條第1項但
    書，判決如主文。
中　　華　　民　　國　　111 　年　　6 　　月　　29　　日
                  家事法庭    法　官　    劉台安
以上正本係照原本作成
如對本判決上訴，須於判決送達後20日內向本院提出上訴狀。如
委任律師提起上訴者，應一併繳納上訴審裁判費。
中　　華　　民　　國　　111 　年　　6 　　月　　29　　日
                              書記官    　陳美玟
附表一（幣別：新台幣元）：
編號 應繼遺產 價值 書證出處 分割方法 土地    變價分割，所得價金由兩造按附表二所示應繼分比例分配。 1 高雄市○○區○○段000地號土地(面積：38平方公尺，權利範圍全部) 49,400 見卷第125-128頁  2 高雄市○○區○○段000地號土地(面積：70平方公尺，權利範圍全部) 32,900 見卷第129-132頁  存款及利息    原物分割，由兩造按附表二所示應繼分比例分配。 3 郵政儲金光武支局(帳號：00000000000000號) 5,906,991 見卷第25、195頁  4 郵政儲金光武支局(帳號：000000000000000號) 30  見卷第25、196頁  5 澳盛銀行松山分行(帳號：0000000000號) 46,952  見卷第25、197頁  6 澳盛銀行松山分行(帳號：0000000000(AUD1.9)號) 44  見卷第25、197頁  7 澳盛銀行松山分行(帳號：0000000000(CAD0.81)號) 18  見卷第25、197頁  8 澳盛銀行松山分行(帳號：0000000000(EUR1)號) 32  見卷第25、197頁  9 澳盛銀行松山分行(帳號：0000000000(GBP0.87)號) 33  見卷第25、197頁  10 澳盛銀行松山分行(帳號：0000000000(JPY1502)號) 401  見卷第25、197頁  11 澳盛銀行松山分行(帳號：0000000000(NZD8.6)號) 181  見卷第25、197頁  12 澳盛銀行松山分行(帳號：0000000000(USD58,677.06)號) 1,776,741 見卷第25、197頁  13 澳盛銀行松山分行(帳號：0000000000(USD100,000)號) 3,028,000 見卷第25、197頁  14 台新銀行敦南分行(帳號：00000000000000號) 15,892  見卷第25、200頁  15 台新銀行敦南分行(帳號：000000000000(AUD41048.81+USD95,477.85)號) 3,846,738 見卷第25、201頁  16 彰化銀行建成分行(帳號：0000-00-00000-0-00號) 1,451,804 見卷第25、202頁  17 彰化銀行仁和分行(帳號：0000-00-00000-0-00(USD63815.33)號) 1,938,710 見卷第25、203頁   18 彰化銀行仁和分行(帳號：0000-00-00000-0-00號) 67,639  見卷第25、204頁   19 彰化銀行吉林分行(帳號：0000-00-00000-0-00號) 191,290  見卷第25、205頁   20 渣打銀行仁愛分行(帳號：00000000000000號) 116,844  見卷第25、206頁   21 渣打銀行仁愛分行(帳號：00000000000000號) 2  見卷第27、207頁   22 渣打銀行仁愛分行(帳號：000-000-00000000號) 37  見卷第27、208頁   23 渣打銀行仁愛分行(帳號：000-000-00000000號) 27  見卷第27、209頁   24 渣打銀行仁愛分行(帳號：000-000-00000000號) 934,463  見卷第27、210頁   25 渣打銀行仁愛分行(帳號：000-000-00000000號) 6  見卷第27、211頁   26 渣打銀行仁愛分行(帳號：000-000-00000000號) 813  見卷第27、212頁   27 渣打銀行仁愛分行(帳號：000-000-00000000號) 792  見卷第27、213頁  股票及孳息    變價分割，所得價金由兩造按附表二所示應繼分比例分配。  28 渣打銀行聯博美國收益基金AT股澳幣避險7,849.6990股 2,604,556 見卷第27、214頁   29 渣打銀行存貝萊德亞洲老虎債券A8澳幣穩定10,144.9300股 2,719,601 見卷第27、214頁   30 彰化銀行聯博全球高收益債BA美元月息3,304.6930股 1,257,140 見卷第27、216頁   31 彰化銀行兆豐國際目標策略ETF組合9,972.6700股 98,437  見卷第27、216頁   32 彰化銀行翰亞全球高收益債券基金C配息37,352.9000股 365,176  見卷第27、216頁   33 彰化銀行復興中國新濟A股基金100,000股 634,000  見卷第27、216頁   34 彰化銀行未來資產新興市場債券基金B配100,000股 761,440  見卷第27、216頁   35 建台水泥股份有限公司股份5,553股 1,166  見卷第27頁   36 德寶營造股份有限公司股份15,000股 570,300  見卷第27頁  

附表二：兩造應繼分比例
編號  繼承人姓名 應繼分  1 原告譚瑞芳 1/5  2 原告譚肇興 1/5  3  被告譚肇富 1/5  4 被告譚瑞貞 1/5  5 被告譚瑞美 1/5